最　高　行　政　法　院　判　決　　　　　　　　　　九十三年度判字第三六三號
　　再 審原 告　甲○○
　　再 審被 告　高雄市政府
　　代　表　人　乙○○
右當事人間因醫療法事件，再審原告對於中華民國九十二年一月十六日本院九十二年
度判字第四二號判決，提起再審之訴，關於行政訴訟法第二百七十三條第一項第一款
部分本院判決如左：
　　主  文
再審之訴駁回。
再審訴訟費用由再審原告負擔。
    理  由
一、再審原告起訴意旨略謂：再審原告係高雄市鹽埕區○○○路二一六號楊柯診所負
    責醫師，於民國八十九年十月十五日於該診所為病人謝怡昌進行肢體縫合手術，
    由於該診所並非健保特約醫療機構，診治過程全額自費，於八十九年十月十五日
    至同年月二十四日治療期間共收取新臺幣（下同）七八、二五○元，其中有「住
    院費」九千元，案經再審被告查獲，乃以再審原告違反醫療法第十八條第二項：
    「醫療機構不得違反收費標準，超額收費」規定，依同法第七十七條第一項規定
    處罰鍰銀元五仟元；並依醫療法施行細則第十三條之規定，通知該診所限於九十
    年三月十日前將超收費用退還病人。再審原告不服，提起訴願，經遭決定駁回，
    提起行政訴訟。經本院九十二年度判字第四二號判決駁回。再審原告以醫療法第
    十七條並未具體明確且無權源授權省（市）衛生主管機關於核定「收費標準表」
    外另行創設增加「觀察床為二十四小時之限制」法律所無之限制。另再審被告於
    訴願階段於答辯書稱：「『收費標準表』係依據醫療法第十七條之授權而訂定，
    其中並無『觀察床』費用乙項，訴願人負責之診所自行加收住院費用，難謂遵守
    規定。」云云，經其上級主管機關行政院衛生署於訴願決定書指稱：「『收費標
    準表』並無『觀察床』費用乙項，顯與事實有違，應予糾正。」，加以糾正。原
    判決審查時未依據憲法第八十條規定依據「法律」為裁判基礎加以裁判，另原審
    法院漏未將證物照片連同案卷移送等語，認原判決有行政訴訟法第二百七十三條
    第一項第一款規定之再審事由，提起再審之訴。
二、再審被告答辯意旨略以：查「高雄市私立醫院診所收費標準表」係依醫療法第十
    七條規定，並經本局醫事審議委員會審核同意，於八十五年九月二十六日核定後
    函請高雄市醫師公會轉知各相關醫療機構及會員周知，該表有關門診及急診觀察
    床之收費標準：「　三小時以內二○○至四○○元，三小時以上（二十四小時內
    ）三○○至八○○元」與病房費係以每日為單位，足見診所之觀察床與醫院之病
    房迥異。復依司法院釋字第二七五號解釋，其行為仍無法推卸業已違反醫療法第
    十八條第二項之事實，再審原告所訴，實無可採等語，資為抗辯。
三、按「醫療機構不得違反收費標準，超額收費。而醫療機構收取醫療費用之標準，
    由直轄市及縣（市）衛生機關核定之。」為醫療法第十八條第二項及第十七條所
    明定，此乃為促進醫療事業之健全發展，合理分配醫療資源，提高醫療品質，保
    障病人權益，增進國民健康，並為遏止醫療機構向病患收取不合規定之醫療費用
    ，包括違反收費標準，自立名目收費，以保障民眾就醫之權利。而高雄市政府衛
    生局依此法律授權，制定各種門診及急診觀察床之收費標準，自無不合，又再審
    原告負責之診所違反此規定，再審被告依法裁處罰鍰，並命退還超收費用，並無
    所適用法規與應適用法規相違背或與解釋判例有所牴觸之情事，尚無適用法規顯
    有錯誤之情形。再審原告依行政訴訟法第二百七十三條第一項第一款提起再審之
    訴，難認有理由，應予駁回，至原審原告依同條第十三款事由提起再審部分，應
    由本院另行移送高雄高等行政法院審理。
四、據上論結，本件再審之訴為無理由，爰依行政訴訟法第二百七十八條第二項、第
    九十八條第三項前段，判決如主文。
中　　華　　民　　國　　九十三　　　年　　　四　　　　月　　　一　　　　日
                    最 高 行 政 法 院  第 二 庭
                                審 判 長 法  官　　　葉　振　權
                                         法  官      蔡  進  田
                                         法  官　　　黃  合  文
                                         法  官　　　劉　鑫　楨
                                         法  官　　　吳　明　鴻
右  正  本  證  明  與  原  本  無  異
　　　　　　　　　　　　　　　　　　　　 法院書記官　王　福　瀛
中　　華　　民　　國　　九十三　　　年　　　四　　　　月　　　一　　　　日
